臺灣宜蘭地方法院民事簡易判決
111年度羅簡字第198號
原      告  林瀠汝  
被      告  鐘麗芬  
訴訟代理人  黃憲男律師
上列當事人間請求損害賠償事件，本院於民國111年9月30日言詞
辯論終結，判決如下：
    主      文
被告應給付原告新臺幣229,419元及自民國111年7月22日起至清
償日止，按年息百分之5計算之利息。
原告其餘之訴駁回。
訴訟費用新臺幣5,180元，應由被告負擔2,511元，其餘由原告負
擔。
本判決第1項得假執行，但被告如以新臺幣229,419元為原告預供
擔保後，得免為假執行。
原告其餘假執行聲請駁回。　　
    事實及理由
壹、程序事項：
    按訴狀送達後，原告不得將原訴變更或追加他訴，但擴張或
    減縮應受判決事項之聲明者，不在此限，民事訴訟法第255
    條第1項第3款定有明文。本件原告起訴原請求：㈠被告應給
    付原告新臺幣（下同）473,194元，及自民國111年6月6日起
    至清償日止，按年息5％計算之利息；㈡願供擔保，請准宣告
    假執行。嗣於言詞辯論時捨棄違約金請求並變更聲明為：被
    告應給付原告409,194元，及自起訴狀繕本送達翌日起至清
    償日止，按年息5％計算之利息等情（見本院卷第41頁背面）
    ，核屬減縮應受判決事項之聲明，參諸首揭規定，應予准許
    。
貳、實體事項：
一、原告主張：原告與被告獨資設立之藝府文創休閒事業工坊於
    103年3月1日簽訂房屋租賃契約書（下稱系爭租約），約定
    原告將其所有門牌號碼宜蘭縣○○鎮○○路0段000號房屋（下稱
    系爭房屋）出租予被告，租賃期間自103年3月1日起至111年
    3月31日止，每月租金32,000元，押租金60,000元。嗣租賃
    期屆至後，被告未依系爭租約第6條約定，將系爭房屋回復
    原狀，為此，請求被告給付回復原狀之費用408,694元（各
    類品項詳如附表所示），及鐵捲門開關維修費用500元，合
    計409,194元（計算式：408,694元＋500元＝409,194元）等語
    ，並聲明：如前開程序事項變更後之聲明所示。
二、被告則以：兩造就系爭租約所生之回復原狀責任範圍，業於
    111年4月3日晚上10時許達成共識，同意以訴外人即證人鐘
    慶旗同日場勘並估價之項目及金額95,000元為準，並由兩造
    各負擔半數即47,500元之費用，另被告亦同意負擔鐵捲門開
    關維修費用500元之和解協議（下稱系爭協議），是兩造皆
    應受系爭協議之拘束，不得再依系爭租約約定請求。詎原告
    違反系爭協議，單方面要求被告再行追加系爭房屋內部拆除
    之範圍及項目，並多次發函要求被告應依系爭租約第6條約
    定將系爭房屋回復原狀，復起訴請求被告應給付回復原狀費
    用408,694元，實有違誠信。又依系爭協議被告須負擔之回
    復原狀費用應為48,000元（計算式：47,500＋500元＝48,000
    元）。證人鐘慶旗雖未將其原估價項目施作完畢，惟此係因
    原告違反系爭協議而另要求證人鐘慶旗再增加拆除項目，此
    不可歸責於被告或證人鐘慶旗，嗣被告亦依施作進度給付證
    人鐘慶旗36,000元，是被告依系爭協議須負擔之費用應僅餘
    12,000元（計算式：48,000元－36,000元＝12,000元）。又被
    告曾給付原告押租金60,000元，扣除111年3月租金32,000元
    後，仍餘28,000元（計算式：60,000元－32,000元＝28,000元
    ），被告尚得請求原告返還28,000元押租金，爰以此主張抵
    銷等語為辯。並聲明：㈠原告之訴及假執行均駁回；㈡如受不
    利判決，願供擔保免為假執行。
三、本院得心證之理由：
  ㈠查原告主張兩造於103年3月1日簽訂系爭租約，約定原告將其
    所有之系爭房屋出租予被告，租賃期間自103年3月1日起至1
    11年3月31日止，每月租金32,000元，押租金60,000元，且
    被告尚未給付111年3月租金等情，業據其提出系爭租約（見
    本院卷第6至10頁）為憑，且為兩造所未爭執（見本院卷第4
    1頁背面），堪信為真實。
  ㈡原告請求給付系爭房屋回復原狀之修繕費用部分：
    ⒈按承租人應依約定方法，為租賃物之使用、收益；無約定
      方法者，應以依租賃物之性質而定之方法為之。承租人應
      以善良管理人之注意，保管租賃物，租賃物有生產力者，
      並應保持其生產力。承租人違反前項義務，致租賃物毀損
      、滅失者，負損害賠償責任。但依約定之方法或依物之性
      質而定之方法為使用、收益，致有變更或毀損者，不在此
      限，民法第438條第1項、第432條分別定有明文。準此，
      承租人應依約定方法為租賃物之使用收益，而承租人訂立
      租約之目的，既在於使用、收益租賃物，出租人即有容忍
      承租人以合於契約目的之方法，使用、收益租賃物之義務
      。又負損害賠償責任者，除法律另有規定或契約另有訂定
      外，應回復他方損害發生前之原狀。因回復原狀而應給付
      金錢者，自損害發生時起，加給利息。第1項情形，債權
      人得請求支付回復原狀所必要之費用，以代回復原狀，民
      法第196條、第213條亦分別定有明文。查兩造間系爭租約
      第6條明定：「房屋內外設施有改裝之必要時，若非甲方
      （即原告，下同）同意不得擅自變更或加工裝飾，更不可
      損害原有建築，於其退租時，應回復原狀交還甲方，乙方
      （即被告）不得異議」等語，可知被告於租賃契約終止時
      ，負有將租賃標的回復原狀並交還予原告之義務，倘被告
      未履行此回復原狀之義務，原告即得依前開民法第213條
      第2項規定，請求被告支付回復原狀之費用，以代回復原
      狀。又原告主張系爭房屋內①1樓玻璃窗、地板增高，②2、
      3樓增建之衛浴，③2、3樓輕隔間，④1至3樓塑膠地板及⑤外
      牆彩繪為被告承租後所裝修變更等情，業據其提出現場照
      片為憑（見本院卷第25至38頁），且被告並不爭執前揭項
      目為其所變更（見本院卷第71頁），惟否認有切割⑥2、3
      樓天花板輕鋼架等語。然依原告提出拆除中照片可見被告
      加裝之③2、3樓輕隔間確有穿透原先天花板輕鋼架至樓板
      ，致原先天花板之輕鋼架遭切割變更之情（見本院卷第94
      至98頁），是原告主張⑥2、3樓天花板輕鋼架遭被告改裝
      乙節，應信為真實。至證人鐘慶旗雖於本院具結證稱略以
      ：輕隔間是垂直頂到天花板，並無切割或破壞天花板等語
      （見本院卷第73頁背面），然其僅有拆除3樓部分輕隔間
      ，且因兩造間就拆除範圍有爭議而暫停施作（見本院卷第
      72頁背面至第73頁），足見證人鐘慶旗僅拆除部分輕隔間
      而尚未全部施作完畢，是就其未拆除部分之輕隔間是否有
      穿透天花板之情，其自無從知悉，是尚難據此為有利於被
      告之認定。被告復辯稱系爭房屋內之②2、3樓增建衛浴，④
      1至3樓塑膠地板及⑤外牆彩繪係經原告同意施作，且原告
      曾於110年12月間表示不須拆除等語，惟參酌兩造系爭租
      約第6條約定可知，承租人如有改裝設施、加工裝飾之必
      要時，本應得出租人之同意，非謂出租人同意改裝將來即
      無庸負回復原狀之責，且被告復未能就原告有同意無須拆
      除乙節另行舉證以實其說，則其所辯自難採信。從而，被
      告仍負有將系爭房屋內①1樓玻璃窗、地板增高，②2、3樓
      增建之衛浴，③2、3樓輕隔間，④1至3樓塑膠地板，⑤外牆
      彩繪及⑥2、3樓天花板輕鋼架暨廢棄物處理等項目回復原
      狀之責。
    ⒉復按，和解，如當事人係以他種之法律關係或以單純無因
      性之債務約束等，替代原有之法律關係而成立者，為屬於
      創設性之和解；若僅以原來明確之法律關係為基礎而成立
      和解時，則屬認定性之和解。倘係前者，債務人如不履行
      和解契約，債權人應依和解所創設之新法律關係請求履行
      ，不得再依原有之法律關係請求給付。如為後者，既係以
      原來明確之法律關係為基礎而成立之和解，僅有認定之效
      力，債權人自非不得依原來之法律關係訴請債務人給付，
      祇法院不得為與和解結果相反之認定而已（最高法院98年
      度台上字第315號裁判意旨參照）。又依照民事訴訟法第2
      77條前段的規定，當事人就有利於自己的事實，應該負舉
      證責任，倘未能舉證，即無由認該有利事實為真正，進而
      做有利該當事人之判斷。經查，被告負有將系爭房屋內①1
      樓玻璃窗、地板增高，②2、3樓增建之衛浴，③2、3樓輕隔
      間，④1至3樓塑膠地板，⑤外牆彩繪及⑥2、3樓天花板輕鋼
      架暨廢棄物處理等項目回復原狀之責，業如前述，而被告
      辯稱兩造間就系爭房屋回復原狀之損害賠償已達成和解，
      固據其提出兩造間之通訊軟體LINE對話紀錄為憑（見本院
      卷第51至56頁），然觀諸兩造之對話內容脈絡可知，被告
      稱：「1.1樓櫃檯＋地板增高拆除11,000元；2.2-3樓隔間
      拆除40,000元；3.廢棄物清運11,000*4車，總共95,000元
      」，原告則回覆：「2-3樓及廢棄物清運4台車...我們對
      半」，被告復稱：「當初你老公是說全部費用一人一半，
      我跟他說1+4樓我出，他不要，所以應該是95000/2→才對
      吧」，原告回覆：「好的，我了解好了，現在就是95000/
      2，那電捲門的遙控部分就要麻煩您修了」、「關於拆卸
      費用...我老公的表達意思與您的理解有點誤會，但...沒
      關係，因為她也知道我們是因租房而認識一直到現在的朋
      友」等語，及原告所提之通訊軟體LINE對話紀錄，被告稱
      ：「我只會負95000/2的費用。。如果妳們要繼續增加，
      那麼就自己付費，我ok。如果雙方無共識，我讓拆除師傅
      撤退，剩下等法律途徑後我才會再處理」，原告則回覆：
      「但是...你也不能選擇性的決定啊，因為馬桶沒拆除，
      妳自己貼的地板沒有處理，並沒有要追加，是當初沒跟師
      傅講好施工的部分吧？那天花板我們自己處理，也請你把
      整間廁所及馬桶、還有自己貼的塑膠地板處理掉，是這樣
      的意思嗎」，被告稱：「不是，就是這樣（按，指95000/
      2）」等語（見本院卷第67頁）。復參酌證人鐘慶旗到庭
      具結證稱：「我當時估價地下室垃圾要清運，1樓有牆壁
      板子吧台，2、3樓沙發、床、雜物、茶几、電視、冷氣、
      隔間，4樓垃圾要清運。當時是被告跟我談，林小姐（按
      即原告）也有到場。我要施作的部分兩造都有跟我談，確
      認施作的範圍就是上開項目，他們達成的共識就是這些，
      要求我施作、報價。」、「（問：報價中廢棄物清運範圍
      為何？是否包括原告提出之估價單所指塑膠地板、冷氣、
      洗衣機、電視等廢棄物處理？）塑膠地板沒有。有冷氣、
      洗衣機、電視等廢棄物處理。輕鋼架隔間、防火板也有，
      沒有包含天花板輕鋼架。原本沒有包含天花板輕鋼架，是
      111年4月4日實際施作時，房東即原告當場說要追加，請
      我報價要一併拆除要多少錢。並沒有說金額要誰負擔。」
      、「（問：兩造有無告知須將外牆重新油漆？）沒有。」
      、「（問：兩造有無告知須將2、3樓天花板輕鋼架拆除？
      ）勘查時沒有，是施工時臨時跟我詢價。報價後原告也還
      沒有跟我說要做。那是房東問我價錢。」、「（問：兩造
      有無告知須將2、3樓增建衛浴拆除？）沒有。」、「（問
      ：兩造有無告知須將2、3樓塑膠地板剔除？）沒有。」等
      語（見本院卷第72頁背面至第73頁），是窺其等真意，雙
      方應僅係就①1樓櫃檯、地板增高拆除，③2、3樓輕隔間拆
      除暨廢棄物清運（即附表項次3、4、8、10、11、13）等
      項目先行達成共識，確認雙方就前揭項目均分費用即各47
      ,500元，另鐵捲門遙控維修500元亦由被告負責之系爭協
      議，然並無意變動或消滅「回復原狀」法律關係之意思，
      應屬認定性和解，是原告仍得依系爭租約回復原狀損害賠
      償請求權，請求被告給付，惟法院須受系爭協議之和解結
      果拘束，不得為相反之認定。而系爭協議雖未履行完畢，
      然被告已依系爭協議按實際施作進度給付證人鐘慶旗36,0
      00元，此經證人鐘慶旗到庭具結證述明確（見本院卷第73
      頁），足見系爭協議之範圍被告已有部分履行，原告就此
      僅得再請求被告給付剩餘之款項即12,000元（計算式：95
      ,000元÷2＋500元－36,000元＝12,000元），縱使原告嗣後再
      行僱工施作附表項次3、4、8、10、11、13等項目，致支
      出額外費用，亦須受系爭協議之拘束，不得再就此部分項
      目額外向被告請求給付。
    ⒊又兩造僅就附表項次3、4、8、10、11、13之項目達成和解
      ，已如前述，另就其餘②2、3樓增建之衛浴，④1至3樓塑膠
      地板，⑤外牆彩繪及⑥2、3樓天花板輕鋼架暨前揭項目之廢
      棄物處理等項目（即附表項次1、2、5、6、7、9、12），
      既為被告所變更而負有回復原狀之義務，然被告並未提出
      任何資料佐證雙方有成立無須就此部分回復原狀或費用由
      原告自行負擔之共識，足認此部分項目應非兩造系爭協議
      之和解範疇，是原告自應於遷出系爭房屋後依約回復原狀
      。而原告就其為將系爭房屋②2、3樓增建之衛浴，④1至3樓
      塑膠地板，⑤外牆彩繪及⑥2、3樓天花板輕鋼架拆除並回復
      至原有外牆顏色須支出費用245,419元【計算式：（97,73
      2＋38,000＋13,000＋48,000＋12,000＋17,000＋8,000）×1.05
      （營業稅）＝245,419元，元以下四捨五入】乙情，業據提
      出估價單及請款單以為佐證（見本院卷第17頁、第66頁）
      ，且有訴外人莊旻麒即崧宇室內裝修工程行提出之陳報狀
      為據（見本院卷第116至117頁），堪屬有據。至被告雖辯
      稱⑤外牆彩繪部分尚未施作等語，惟按請求將來給付之訴
      ，以有預為請求之必要者為限，得提起之，民事訴訟法第
      246條亦有明文。查被告於承租後確有就⑤外牆彩繪且尚未
      回復原狀，此為被告所不爭執（見本院卷第71頁背面），
      於被告未履行回復原狀義務之同時，縱使原告尚未實際支
      出，亦已取得請求被告之負回復原狀費用以代回復原狀之
      權利，且附表估價單所載項次1、2、5、6、7、9、12等項
      目，與本院所認定之系爭房屋須回復原狀之處相符，自足
      採為認定修復費用之依據，基於裁判紛爭解決一次性，為
      避免原被告日後請求之訟累，應有預為一併請求之必要。
      另證人鐘慶旗雖言：「拆除部分價錢確實有比較高，外牆
      油漆部分我覺得有比較高，但這非我專業範圍內，我不確
      定價格。輕隔間拆除大概40,000元，天花板拆除35,000（
      含清運）。衛浴部分若要拆除應該3、40,000元，2、3樓
      塑膠地板若要拆除大約20,000元（含清運、垃圾處理）。
      」（見本院卷第73頁背面），然核上開估價單記載之金額
      ②2、3樓增建之衛浴拆除費用為48,000元（即項次6），④1
      至3樓塑膠地板暨廢棄物處理合計20,000元（即項次7、12
      ），及⑥2、3樓天花板輕鋼架拆除暨廢棄物處理合計30,00
      0元（即項次5、9），顯然原告所提附表估價單與證人鐘
      慶旗估價金額相差無幾，雖有部分項目稍微偏高，然亦有
      部分項目較為低廉，足見附表估價單整體尚未逾市場行情
      ，應屬回復原狀必要方法，自得要求被告負擔。
    ⒋從而，就系爭房屋之回復原狀費用，原告得請求被告給付
      之修復費用應在257,419元（計算式：12,000元＋245,419
      元＝257,419元）範圍內有理由，其餘部分則屬無據。
  ㈢再按擔保承租人之債務而接受押租金，為租賃契約外之別一
    契約，且此項押租金契約為要物契約，以金錢之交付為其成
    立要件（最高法院65年台上字第156號裁判要旨參照）；次
    按押租金（即履約保證金）之主要目的在於擔保承租人履行
    租賃債務，故租賃關係消滅後，承租人如有欠租或其他債務
    不履行時，其所交付之押租金，發生當然抵充之效力。而於
    抵充後，猶有餘額，始生返還押租金之問題（最高法院87年
    度台上字第1631號判決意旨參照）。經查，被告於簽立系爭
    租約時曾繳納押租金60,000元，且被告就111年3月之租金32
    ,000元尚未給付，此為兩造所不爭執（見本院卷第41頁背面
    至42頁），又系爭房屋之回復原狀費用應為257,419元，業
    如前述，是押租金抵充積欠租金及回復原狀後，已無餘額，
    且被告尚應給付原告回復原狀之費用229,419元【計算式：2
    57,419元－（60,000元－32,000元）＝229,419元】。
  ㈣末按給付無確定期限者，債務人於債權人得請求給付時，經
    其催告而未為給付，自受催告時起，負遲延責任。其經債權
    人起訴而送達訴狀，與催告有同一之效力；又遲延之債務，
    以支付金錢為標的者，債權人得請求依法定利率計算之遲延
    利息；應付利息之債務，其利率未經約定，亦無法律可據者
    ，週年利率為5％，民法第229條第2項、第233條第1項前段及
    第203條，分別定有明文。被告經原告起訴請求賠償上開損
    害而未為給付，原告自得依上開規定，請求被告加付遲延利
    息。從而，原告請求被告給付自起訴狀繕本送達被告之翌日
    即111年7月22日（111年7月11日寄存送達，見本院卷第22頁
    送達證書）起至清償日止，按年息5％計算之利息，為有理由
    。　
四、綜上所述，原告依系爭租約第6條之法律關係，請求被告給
    付回復原狀之費用229,419元，及自111年7月22日起至清償
    日止，按年息5％計算之利息，為有理由，應予准許；逾此範
    圍之請求，為無理由，應予駁回。
五、本件係適用簡易程序所為被告敗訴之判決，依同法第389條
    第1項第3款之規定，應依職權宣告假執行，原告就其勝訴部
    分陳明願供擔保請准宣告假執行，僅係促使法院之職權發動
    ，無庸為准駁之諭知，至於原告敗訴部分，其假執行之聲請
    即失所依附，爰併予以駁回。又被告陳明願供擔保，免為假
    執行，爰酌定相當之擔保金額，予以准許。
六、本件事證已臻明確，兩造其餘攻擊防禦方法及所提之證據，
    經審酌後均與判決之結果不生影響，爰不另一一論述。
七、訴訟費用負擔之依據：民事訴訟法第79條。依職權確定訴訟
    費用額為5,180元（第一審裁判費），應由被告負擔2,511元
    ，其餘由原告負擔。　　
中　　華　　民　　國　　111 　年　　10　　月　　28　　日
                  羅東簡易庭  法  官  黃淑芳
以上正本係照原本作成。
如不服本判決，應於送達後20日內，向本院提出上訴狀並表明上
訴理由，如於本判決宣示後送達前提起上訴者，應於判決送達後
20日內補提上訴理由書（須附繕本）。
如委任律師提起上訴者，應一併繳納上訴審裁判費。
中　　華　　民　　國　　111 　年　　10　　月　　28　　日
                              書記官  葉瑩庭

附表：估價單（新臺幣）
項次 品名 單位 數量 單價  金額 備註 1 外牆油漆 ㎡ 212 461元 97,732元 97,732元 2 外牆施工固定架（正面及側面） 式 1 38,000元 38,000元 38,000元 3 1樓玻璃窗、地板增高、地板拆除 式 1 11,000元 11,000元 系爭協議範圍 4 2、3樓防火板輕隔間拆除 層 2 25,000元 50,000元 系爭協議範圍 5 2、3樓天花板輕鋼架拆除 層 2 6,500元 13,000元 13,000元 6 2、3樓衛浴拆除 間 4 12,000元 48,000元 48,000元 7 2、3樓塑膠地板剔除 層 2 6,000元 12,000元 12,000元 8 廢棄物處理-防火板＋吸音棉 台 4 17,000元  68,000元 系爭協議範圍 9 廢棄物處理-輕鋼架防火板 台 1 17,000元 17,000元 17,000元 10 廢棄物處理-木材 台 2 8,000元 16,000元 系爭協議範圍 11 廢棄物處理-石頭、玻璃 台 2 4,000元 8,000元 系爭協議範圍 12 廢棄物處理-塑膠地板 台 1 8,000元 8,000元 8,000元 13 廢棄物處理-冷氣、洗衣機、電視 台 1 2,500元 2,500元 系爭協議範圍  小計    389,232元 233,732元  稅額（5％）    19,462元 11,687元  合計    408,694元 245,419元